【裁判字號】    98,交上訴,71
【裁判日期】    980827
【裁判案由】    公共危險等
【裁判全文】
臺灣高等法院刑事判決                98年度交上訴字第71號
上  訴  人  臺灣臺北地方法院檢察署檢察官
上  訴  人
即  被  告  丁○○
上列上訴人因被告公共危險等案件，不服臺灣臺北地方法院97年
度交訴字第72號中華民國98年5月26日第一審判決（起訴案號：
臺灣臺北地方法院檢察署97年度偵字第5905號），提起上訴，本
院判決如下：
    主  文
原判決關於丁○○肇事逃逸及定應執行刑部分均撤銷。
丁○○被訴肇事逃逸部分無罪。
    理  由
一、公訴意旨略以：被告丁○○為計程車司機，係以駕駛為業務
    之人。其於民國97年2月17日15時50分許，駕駛車牌號碼
    3C-322號營業用小客車（車主為江盈興），沿臺北市中山區
    ○○○路南向行駛，至興安街口時，未注意前方號誌為紅燈
    ，竟低頭撿拾掉落之原子筆，適前方有告訴人丙○○騎車號
    363-BFU號重機車，遇紅燈停於該路口前，被告丁○○因低
    頭拾物，未注意前方車況，直接撞擊丙○○之機車，致丙○○受有左側頸部拉傷之傷害（過失傷害部分業據丁○○撤回
    上訴而告確定）。嗣被告丁○○明知已肇事，仍坐在駕駛座
    不為任何處理，僅由某乘客下車敷衍，丙○○見狀，乃抄寫
    該車內之營業登記證（營業人江盈興），被告丁○○則留下
    0000000000號電話予丙○○，故意誤導丙○○，之後被告丁○○再佯稱欲右轉至興安街停車處理，詎其右轉至興安街後
    ，立即逃逸他去，嗣經警經由江盈興循線查知真正駕駛人為
    丁○○而查獲。因指被告涉有刑法第185條之4之肇事逃逸罪
    等語。
二、按犯罪事實應依證據認定之，無證據不得認定犯罪事實；又
    不能證明被告犯罪者，應諭知無罪之判決，刑事訴訟法第15
    4條第2項、第301條第1項分別定有明文。再所謂認定犯罪事
    實之證據，係指足以認定被告確有犯罪行為之積極證據而言
    ，苟未能發現相當證據，或證據不足為不利於被告事實之認
    定時，即應為有利於被告之認定，更不必有何有利之證據，
    亦不能以推測或擬制之方法，以為裁判基礎（最高法院29年
    度上字第3105號、40年度臺上字第86號、56年度臺上字第80
    7號判例意旨參照）。
三、檢察官指訴被告丁○○涉有肇事逃逸罪嫌，無非係以告訴人
    丙○○之指訴、證人甲○、江盈興之證詞、道路交通事故現
    場圖、道路交通事故調查報告表(一)、(二)、現場照片、車輛照
    片、國防醫學院三軍總醫院附設民眾診療服務處診斷證明書
    、江盈興營業登記證、0000000000號行動電話申請資料等為
    其論據。訊之被告丁○○固坦承有於前揭時、地駕駛上開營
    業小客車，因過失撞及騎乘機車停等紅燈之告訴人丙○○之
    事實，惟堅決否認有何肇事逃逸犯行，辯稱：當時因為復興
    北路的燈號已轉為綠燈，怕影響交通，所以右轉到興安街上
    ，由所搭載綽號「連長」之友人乙○○下車處理後，跟伊說
    處理好了，伊才開車離開，並不是要肇事逃逸等語。經查：
    被告有於前揭時地，因過失駕車肇事，致告訴人丙○○受傷
    之事實，已如前述，且被告於過失肇事後並未將告訴人丙○○送醫，也未在現場等待警察到場處理及親自與丙○○洽談
    和解，即駕車離開一節，迭據被告於警詢、偵查、原審及本
    院審理時供明在卷（見偵查卷第15頁至第16頁、原審卷第14
    頁反面、第101頁、本院卷第36頁、第37頁、第67頁），並
    經證人即告訴人丙○○於警詢及偵查中證述甚明（見偵查卷
    第6頁、第50頁至第51頁）。惟被告係因所搭載之友人乙○○下車與告訴人丙○○協調後，告知被告已處理好了，被告
    才駕車離開等情，業據證人即當時被搭載之友人甲○於本院
    審理時證述：被告肇事後，是由友人乙○○下車處理，是乙○○告知被告已處理好了，叫被告把車開走，被告才將車開
    離現場等語在卷（見本院卷第52頁反面），核與證人丙○○
    於偵查中證稱：被告肇事後，是乘客下車，將被告是因撿東
    西才肇事告知伊；是被告旁邊的人叫被告走，並說沒關係，
    所以被告才會把車開走等語相符（見偵查卷第50頁至第51頁
    ）。證人即當時被搭載之友人乙○○於本院審理時雖否認有
    於前揭時地叫被告可以走了（見本院卷第64頁反面），然依
    其所述：被告肇事後，伊確有下車處理，又因肇事地點的路
    口轉為綠燈，所以伊上車以後就叫被告右轉興安街靠右邊停
    ，並讓告訴人抄車號，請甲○告知0000000000號行動電話號
    碼，因為車子是甲○的，後來車子右轉興安街有停下來，告
    訴人就不見了等語（見本院卷第64頁至第65頁），亦可徵被
    告並非故意肇事後逃逸。至證人丙○○雖另證稱前開行動電
    話經聯繫後，並非被告所使用之行動電話，而未能找到被告
    等語（見偵查卷第50頁），然該電話係甲○所留，縱使有誤
    ，亦不足憑為被告於前揭時地有肇事逃逸犯意。是被告前開
    所辯，應屬非虛。被告既係誤認友人業與告訴人協調完畢，
    並已由告訴人抄寫該車營業登記證及由甲○給予行動電話號
    碼，始依友人指示駕車離開，自難謂其有何肇事逃逸之犯意
    。
四、綜上所述，檢察官所提出之證據，雖可證明告訴人丙○○有
    於前揭時地因被告駕車過失而受有上開傷害，惟尚不能使本
    院形成被告犯有肇事逃逸罪之確信。此外，復查無其他積極
    證據足資證明被告有何被訴肇事逃逸犯行。揆諸首揭說明，
    自屬不能證明被告犯肇事逃逸罪。原審就此部分對被告予以
    論罪科刑，容有未當。檢察官僅以原判決就過失傷害、肇事
    逃逸合併定刑違法提起上訴，固無理由，惟被告上訴意旨否
    認犯罪，指摘原判決不當，為有理由，應由本院將原判決撤
    銷改判，並諭知無罪之判決。
據上論斷，應依刑事訴訟法第369條第1項前段、第364條、第301
條第1項，判決如主文。
本案經檢察官王清杰到庭執行職務。
中    華    民    國    98    年    8     月    27    日
                  刑事第二十二庭審判長法  官  何菁莪
                                      法  官  洪于智
                                      法  官  李麗珠
以上正本證明與原本無異。
如不服本判決，應於收受送達後10日內向本院提出上訴書狀，其
未敘述上訴之理由者並得於提起上訴後10日內向本院補提理由書
（均須按他造當事人之人數附繕本）「切勿逕送上級法院」。
                                      書記官  陳禹任
中    華    民    國    98    年    8     月    28    日


司法院資訊處製作；財團法人民間司法改革基金會備份。
